---
title: "Análisis Predictivo de Precios de Acciones"
output:
  pdf_document: default
  html_document: default
---

Este documento presenta un análisis predictivo de los precios de varias acciones utilizando diferentes modelos de series temporales.

# Precios Normalizados de las Acciones

El primer gráfico muestra la evolución de los precios normalizados de las acciones seleccionadas durante el último año:

- **Normalización**: Los precios se han normalizado dividiendo cada valor por el precio más reciente, lo que permite comparar fácilmente el rendimiento relativo de las acciones ($\text{Precio Nomalizado}_i=\frac{\text{Precio}_i}{\text{Precio}_\text{Último}}$).

- **Tendencia**: Las líneas muestran cómo cada acción ha evolucionado en relación con su precio actual.

- **Comparación**: Podemos observar qué acciones han tenido peor rendimiento (líneas por encima de 1) o mejor rendimiento (líneas por debajo de 1) en el período analizado.

```{r setup, include=FALSE}
knitr::opts_chunk$set(echo = TRUE, warning = FALSE)
library(dplyr)
library(quantmod)
library(ggplot2)
library(flextable)
library(tidyverse)
library(zoo)
library(forecast)
```

```{r setDates, warning=FALSE, include=FALSE}
today <- Sys.Date() %>% as.Date()
yd <- today %>% as.POSIXlt()
yd$day <- yd$day - 1
yesterday <- yd %>% as.Date()
oya <- today %>% as.POSIXlt()
oya$year <- oya$year - 1
one.year.ago <- oya %>% as.Date()
dates.between <- seq(from = one.year.ago, to = yesterday, by = "day")
```

```{r getData, warning=FALSE, include=FALSE}
symbols <- c("AMZN", "AAPL", "005930.KS", "NFLX") #Input
prices <- data.frame(row.names = dates.between)
for (s in symbols) {
  close.prices <- getSymbols(s, from = one.year.ago, auto.assign = F)[, 4]
  close.prices.df <- data.frame(Date = close.prices %>% index(), Close = close.prices)
  colnames(close.prices.df) <- c("Date", "Close")
  full.dates.df <- data.frame(Date = dates.between)
  merged.df <- merge(full.dates.df, close.prices.df, by = "Date", all.x = T)
  prices[[s]] <- merged.df$Close
}
while(prices[prices %>% nrow(),] %>% is.na() %>% any()){
  prices <- prices[-(prices %>% nrow()),]
}
while(prices[1,] %>% is.na() %>% any()){
  prices <- prices[-1,]
}
```

```{r displayData, echo=FALSE, warning=FALSE}
normalizedPrices <- (prices / prices[prices %>% nrow(),][prices %>% col()]) %>% na.approx() %>% as.data.frame()
row.names(normalizedPrices) <- prices %>% row.names()
display <- normalizedPrices %>% mutate(Date = normalizedPrices %>% row.names() %>% as.Date()) %>% gather(key = Symbol, value = "Price", -Date)
display$Symbol <- display$Symbol %>% as.factor()
#display %>% summary()
ggplot(data = display) + geom_hline(yintercept = 1, linetype = "dashed") + geom_line(mapping = aes(x = Date, y = Price, col = Symbol))
```

# Comparación de Modelos

Para cada acción, se generó un gráfico comparando tres modelos de predicción:

- **ARIMA**: Modelo autorregresivo integrado de media móvil, que captura tendencias y patrones en los datos.

- **Holt-Winters**: Modelo de suavizado exponencial que considera tendencia y estacionalidad.

- **NNR**: Red neuronal recurrente, un enfoque de machine learning para series temporales.

```{r Models, echo=FALSE, warning=FALSE}
arima <- c()
holtWinters <- c()
nnr <- c()
arimaNormalized <- data.frame(row.names = normalizedPrices %>% row.names())
holtWintersNormalized <- data.frame(row.names = normalizedPrices %>% row.names())
nnrNormalized <- data.frame(row.names = normalizedPrices %>% row.names())
for(s in symbols){
  arima[[s]] <- normalizedPrices[, s] %>% auto.arima()
  arimaNormalized[[s]] <- arima[[s]]$fitted %>% as.vector()
  holtWinters[[s]] <- tryCatch({
    normalizedPrices[, s] %>% HoltWinters(seasonal = "multiplicative")
  },
  error = function(cond) {
    normalizedPrices[, s] %>% HoltWinters(gamma = F, seasonal = "multiplicative")
  })
  holtWintersNormalized[[s]] <- holtWinters[[s]]$fitted[1:(normalizedPrices %>% nrow())] %>% as.vector()
  nnr[[s]] <- normalizedPrices[, s] %>% nnetar()
  newNNR <- nnr[[s]]$fitted %>% as.vector()
  newNNR[1] <- normalizedPrices[1, s]
  nnrNormalized[[s]] <- newNNR %>% na.approx()
}
newNormalized <- normalizedPrices
newNormalized$Date <- normalizedPrices %>% row.names() %>% as.Date()
newNormalized$Origin <- "Observed"
arimaNormalized$Date <- normalizedPrices %>% row.names() %>% as.Date()
arimaNormalized$Origin <- "ARIMA"
holtWintersNormalized$Date <- normalizedPrices %>% row.names() %>% as.Date()
holtWintersNormalized$Origin <- "Holt Winters"
nnrNormalized$Date <- normalizedPrices %>% row.names() %>% as.Date()
nnrNormalized$Origin <- "NNR"
newNormalized <- rbind(newNormalized, arimaNormalized, holtWintersNormalized, nnrNormalized)
newNormalized <- newNormalized[newNormalized$Date %>% order(),]
newNormalized$Origin <- newNormalized$Origin %>% as.factor()
#newNormalized %>% summary()
for(s in symbols){
  p <- ggplot(data = newNormalized) + geom_hline(yintercept = 1, linetype = "dashed") + geom_line(mapping = aes(x = newNormalized$Date, y = newNormalized[[s]], col = Origin)) + labs(title = paste("Comparition for", s), x = "Date", y = "Normalized Price")
  p %>% print()
}
```

# Métrica de Evaluación: RMSE

Se utilizó el Error Cuadrático Medio Raíz (RMSE) para evaluar los modelos:

$$RMSE=\sqrt{\frac{\sum_{i=1}^n (\text{Valor Predicho}_i-\text{Valor Observado}_i)}{n}}$$

Esta métrica mide la diferencia entre los valores predichos y observados, penalizando más los errores grandes. Para cada acción, se seleccionó el modelo con el menor RMSE.

```{r Evaluation, echo=FALSE, warning=FALSE}
RMSE <- data.frame(row.names = c("ARIMA", "Holt Winters", "NNR"))
getRMSE <- function(model){
  (model %>% accuracy() %>% as.data.frame())$RMSE
}
bestModels <- data.frame(row.names = " ")
for(s in symbols){
  RMSE[[s]] <- c(arima[[s]] %>% getRMSE(), holtWinters[[s]] %>% ts() %>% getRMSE(), nnr[[s]] %>% getRMSE())
  bestModels[[s]] <- (RMSE %>% row.names())[RMSE[[s]] == RMSE[[s]] %>% min()]
}
bestModels %>% t() %>% as.data.frame() %>% knitr::kable(format = "markdown")
```

# Predicción

El último gráfico combina:

- **Datos históricos** (líneas continuas)

- **Predicciones** (líneas discontinuas)

Características:

- Muestra los últimos días de datos históricos más las predicciones.

- Cada color representa una acción diferente.

- El cambio de estilo de línea (continua a discontinua) marca la transición entre datos reales y predicciones.

- Las predicciones se generaron usando el mejor modelo (según RMSE) para cada acción.

```{r Prediction, echo=FALSE, warning=FALSE}
prediction <- function(model, n){
  (model %>% forecast(., n) %>% as.data.frame())$`Point Forecast`
}
n <- 30 #Input
predicts <- data.frame(row.names = (today %>% as.numeric()):(today %>% as.numeric() + n - 1) %>% as.Date())
for(s in symbols){
  predicts[[s]] <- switch(
    bestModels[[s]],
    "ARIMA" = arima,
    "Holt Winters" = holtWinters,
    "NNR" = nnr,
  )[[s]] %>% prediction(n = n)
}
fillDates <- data.frame(row.names = (normalizedPrices %>% row.names() %>% as.Date() %>% as.numeric() %>% max() + 1):(predicts %>% row.names() %>% as.Date() %>% as.numeric() %>% min() - 1) %>% as.Date())
for(s in symbols){
  fillDates[[s]] <- NA
}
fillDates$Type <- "Observed"
obsAndPred <- rbind(normalizedPrices %>% mutate(Type = "Observed"), fillDates, predicts %>% mutate(Type = "Predicted"))
obsAndPred[, obsAndPred[1,] %>% sapply(., is.numeric)] <- obsAndPred[, obsAndPred[1,] %>% sapply(., is.numeric)] %>% na.approx()
obsAndPred$Type <- obsAndPred$Type %>% factor(levels = c("Observed", "Predicted"))
displayPredicts <- obsAndPred %>% mutate(Date = obsAndPred %>% row.names() %>% as.Date()) %>% gather(key = Symbol, value = "Price", -c(Date, Type))
displayPredicts$Symbol <- displayPredicts$Symbol %>% as.factor()
#displayPredicts %>% summary()
ggplot(data = displayPredicts[displayPredicts$Date %>% as.numeric() >= today %>% as.numeric() - n,]) + geom_hline(yintercept = 1, linetype = "dashed") + geom_vline(xintercept = today, linetype = "dashed") + geom_line(mapping = aes(x = Date, y = Price, col = Symbol, linetype = Type))
```

# Interpretación de Resultados

Este análisis permite:

- Comparar el rendimiento relativo de diferentes acciones.

- Evaluar qué modelo predictivo funciona mejor para cada acción.

- Obtener una proyección a corto plazo (30 días) del comportamiento de los precios.

Los inversores podrían usar esta información para:

- Identificar acciones con tendencias alcistas o bajistas.

- Tomar decisiones informadas basadas en predicciones cuantitativas.

- Comparar el rendimiento de acciones de diferentes mercados.
